【裁判字號】    99,重訴,330
【裁判日期】    990324
【裁判案由】    殺人
【裁判全文】
臺灣臺中地方法院刑事判決             99年度重訴字第330號
公  訴  人  臺灣臺中地方法院檢察署檢察官
被      告  甲○○○○○○○○.
指定辯護人  江來盛律師
上列被告因殺人案件，經檢察官提起公訴（98年度偵字第 28913
號），本院判決如下：
    主  文
甲○○○○○○○○○ ○○○○○○○殺人，處有期徒刑拾貳年。扣案之水果刀壹
把沒收。
    事  實
一、甲○○○○○○○○○ ○○○○○○○（音譯：西派）與張氏琛原為情侶，雙
    方感情生變後，張氏琛轉與孔彪峰交往。於民國98年12月 6
    日晚間8 時許，甲○○○○○○○○○ ○○○○○○○飲酒後，至張氏琛所居
    住位在臺中縣太平市○○路629號（與631號可相通）3 樓套
    房之外側浴室內守候，嗣於同日晚間8 時30分許，張氏琛與
    孔彪峰甫與友人江宗憲、潘萬成結束餐敘後而同返上址，適
    為甲○○○○○○○○○ ○○○○○○○撞見，江宗憲、潘萬成乃先行離去。
    甲○○○○○○○○○ ○○○○○○○因不滿張氏琛另結新歡，雙方發生爭執
    ，甲○○○○○○○○○ ○○○○○○○遂當場先持置放在該樓浴室內之菜刀
    擲向孔彪峰（並無積極證據證明其有殺人或重傷害之犯意）
    ，幸經孔彪峰閃躲逃離現場而未受傷。嗣滯留現場之張氏琛
    遂與WONGSRICHU SIPHRA 發生口角，詎甲○○○○○○○○○ ○○○○○○○
    竟當場驟起殺機，而基於殺人之犯意，返回該樓浴室內取出
    其先前購買而放置該處之水果刀（刀長30公分、刀刃長20公
    分、刀刃最寬處2.5公分）1把，在光興路631號2樓之樓梯口
    處，持該水果刀向張氏琛之頭部、肩胛、胸部、腹部等部位
    猛刺共20餘刀，其中刺向胸部之1 刀，刺入後貫穿左側肺臟
    ，刺入心包內，並從心尖處刺入心臟之左右心室，造成大量
    出血，刺入深度至少9 公分，導致張氏琛之心臟受有銳器傷
    併大量出血。嗣因孔彪峰逃離現場後，先行致電向友人江宗
    憲、潘萬成求援，復旋至鄰近光興路720號之「OK 超商」請
    求店員何英媚協助報警。在員警到達現場前，甲○○○○○○○○○○○
    ○ ○○○○自知闖下大禍，雖盡力為張氏琛進行人工呼吸急救，
    惟張氏琛仍因大量出血而當場死亡。甲○○○○○○○○○ ○○○○○○○隨
    即為到場之員警當場查獲，並扣得水果刀1 把。
二、案經張氏琛之父張文餘訴由臺中縣警察局太平分局報告臺灣
    臺中地方法院檢察署檢察官偵查起訴。
    理  由
一、證據能力部分：
    按被告以外之人於審判外之陳述，除法律有規定者外，不得
    作為證據，刑事訴訟法第159條第1項固有明文；惟此等陳述
    雖不符刑事訴訟法第159條之1至第159條之4等例外規定，而
    經當事人於審判程序同意作為證據，法院審酌該言詞陳述或
    書面陳述作成時之情況，認為適當者，亦得為證據，同法第
    159 條之5第1項亦有明定。本件證人孔彪峰、江宗憲、何英
    媚、林才三、潘萬成、張文餘於警詢及偵查中之證述，乃被
    告以外之人於審判外之陳述，惟皆經被告同意作為證據，本
    院復審酌其等陳述作成時並無瑕疵及與本案具有關聯性等情
    ，揆諸前開規定，認為應賦予證據能力為適當。
二、得心證之理由：
  (一)訊據被告WONGSRICHU SIPHRA ，對於上揭犯罪事實均坦承不
    諱，核與告訴人張文餘（被害人之父）於警詢、偵查中之指
    訴及證人孔彪峰、何英媚（OK便利超商店員）、江宗憲、潘
    萬成（以上二人均為孔彪峰之友人）於警詢及偵查中證述之
    情節大致相符。
  (二)又被害人張氏琛於上開時、地，因遭被告持水果刀刺殺，造
    成左胸穿刺傷併氣血胸及低血容休克，到院前心搏停止，此
    有國軍臺中總醫院急診室臨時診斷證明書1 份在卷可參（警
    卷第21頁）。再經檢察官相驗結果，被害人死亡之原因係胸
    部銳器傷、心臟銳器傷併大量出血而導致死亡，亦有檢驗屍
    體證明書1 份存卷可按（相驗卷第48頁）。足徵被告以水果
    刀刺殺被害人之行為與被害人死亡之結果間，確實具有相當
    之因果關係。
  (三)按刑法上殺人罪與傷害致死罪之區別，本視加害人有無殺意
    為斷，被害人所受之傷害程度，固不能據為認定有無殺意之
    唯一標準，但加害人之下手情形如何，於審究犯意方面，仍
    不失為重要參考資料；又有無殺意之判斷，應依事發之原因
    、行為人與被害人之關係、行為時所受刺激、行兇前後之態
    度及表示、所持兇器之種類、下手行兇之方式、被害人受傷
    之多寡、受傷害處所是否為致命部位等各項情況，依經驗及
    論理法則綜合加以考量，以為判斷之依據，此有最高法院20
    年非字第104 號判例、98年度臺上字第4617號判決意旨可參
    。經查：
    1.被告持以刺殺被害人之兇器，為長約30公分、刀刃長20公
      分、刀刃最寬處2.5 公分之銳利水果刀。而被害人身體外
      觀遭兇器刺傷之部位，分別為顏面部的左側顴部1 處銳器
      傷、左耳後1 處銳器傷、頸部有多處細條狀的瘀痕及淺層
      的銳器傷、左側鎖骨區2處銳器傷、左側乳頭偏右1處銳器
      傷、左側乳頭偏左下方1處銳器傷、左胸部外側1處銳器傷
      、腹部左側髂骨區1處銳器傷、左側肩胛上部7處銳器傷、
      左側肩胛部1 處銳器傷、左腋下1處銳器傷、左上臂1處銳
      器刺穿傷、左前臂1處銳器刺穿傷、左前臂1處淺層割傷、
      左手部一處淺層割傷等，總計20餘次刀傷。再經解剖觀察
      後，發現其中左側胸壁及左側第4、6肋間有銳器刺入傷，
      傷口大小0.5×0.5公分、3×0.5公分；左側後胸壁第2 肋
      間1 處銳器傷；第3肋間2處銳器傷；第7肋間1處銳器；心
      臟尖端有銳器刺割傷，傷口長度6 公分；心包膜腔內有出
      血，心包膜有大小1.3×0.5公分之銳器傷；左側肺臟有 6
      處銳器刺傷，其中3 處為貫穿傷等情，此有臺灣臺中地方
      法院檢察署解剖報告書1 份在卷可參。綜合被害人身上銳
      器傷的分佈，主要在左側，尤其在背部之左側肩胛上部有
      較集中之刀傷，及被害人左側肺臟有3 處遭貫穿，心臟亦
      有刺割傷等情，顯見被告下手當時，已有置被害人於死之
      犯意甚明。
    2.另被告自承，係因不滿被害人另結新歡，且將男人帶回家
      裡而下手，而案發當時，被害人恰與新男友返家而遭被告
      撞見，茲綜合上述關於本案事發之原因、被告行為時所受
      之刺激、刺殺被害人所持用之兇器、下手之部位等各項情
      況後，應認被告已具有殺人之故意甚明。
  (四)此外，並有刑案現場勘查報告、刑案現場圖、現場照片42張
    、甲○○○○○○○○○ ○○○○○○○於現場為警查獲後所攝之照片12張（
    身體、衣服沾有血跡）、國軍臺中總醫院急診室臨時診斷證
    明單、臺灣臺中地方法院檢察署檢驗報告書、相驗屍體證明
    書、解剖報告書、法務部法醫研究所98年12月31日法醫毒字
    第0980006670號函在卷可資佐證。被告自白犯罪核與事實相
    符，本件事證明確，被告犯行洵堪認定。
三、核被告所為，係犯刑法第271條第1項之殺人罪。爰審酌被告
    與被害人先前為男女朋友關係，僅因感情生變，竟不思和平
    解決，反持刀行兇，對被害人刺殺20餘刀，致被害人死亡，
    對被害人家屬造成永難弭平之傷痛，犯罪所生損害至鉅，且
    迄未賠償被害人家屬之損害，惟慮其並無前科，自偵查伊始
    即坦承犯行，犯後態度良好，顯有衷心悔悟之意，再審酌其
    犯罪時所受刺激、手段、智識程度，以及案發後在現場為被
    害人施行人工呼吸之急救措施，足證其良心尚未泯滅，並非
    窮兇極惡之徒等一切情狀，從輕量處如主文所示之刑，以資
    儆懲。扣案之水果刀1 把，為被告所購買，且為本件犯罪所
    用之工具，業據被告供承在卷，應依刑法第38條第1項第2款
    之規定，宣告沒收。至於扣案之菜刀1 把、犯案當時所穿著
    之衣褲及行動電話等，核與本案殺人之犯行無直接關聯，爰
    不另宣告沒收，附此敘明。
據上論斷，應依刑事訴訟法第299條第1項前段，刑法第271條第1
項、第38條第1項第2款，判決如主文。
中    華    民    國    99    年    3     月    24    日
                  刑事第六庭  審判長法官  林三元
                                    法官  戴博誠
                                    法官  高英賓
以上正本證明與原本無異。
如不服本判決應於收受送達後10日內向本院提出上訴書狀，並應
敘述具體理由；其未敘述上訴理由者，應於上訴期間屆滿後20日
內向本院補提理由書（均須按他造當事人之人數附繕本）「切勿
逕送上級法院」。
                                  書記官  司立文
中    華    民    國    99    年    3     月    24    日
附錄本案論罪科刑法條全文：
刑法第271 條
殺人者，處死刑、無期徒刑或10年以上有期徒刑。
前項之未遂犯罰之。
預備犯第1 項之罪者，處2 年以下有期徒刑。

司法院資訊處製作；財團法人民間司法改革基金會備份。
